臺灣高等法院臺中分院民事裁定　96年度抗字第394號
抗　告　人　　甲○○
相　對　人　　漢銘醫院
法定代理人　　乙○○
上列抗告人因與相對人間發還擔保金事件，對於中華民國96年6
月28日臺灣彰化地方法院96聲字第378號所為裁定提起抗告，本
院裁定如下：
    主  文
原裁定廢棄。
抗告人於臺灣臺中地方法院九十二年存字第四○六一號所提存之
擔保金新臺幣伍拾萬元准予發還。
聲請及抗告程序費用由相對人負擔。
    理  由
一、本件抗告意旨略以：
（一）抗告人雖已因本票債權不存在而敗訴，惟上開判決業已確
      定，相對人亦得強制執行抗告人之財產，準此，應供擔保
      原因實已消滅。
（二）抗告人所催告之對象雖係乙○○，惟漢銘醫院乃乙○○所
      開設，且抗告人所寄之地址亦為漢銘醫院之地址，衡情漢
      銘醫院亦已知悉，則抗告人亦已合於催告20日，相對人不
      履行權利之構成要件。
（三）退萬步言，即令抗告人上揭理由為鈞院所不採，抗告人亦
      主張自抗告狀送達相對人漢銘醫院起，請求漢銘醫院於20
      日內，對擔保金主張權利，逾期不履行，抗告人將請求發
      還擔保金，以符法制。又查，相對人漢銘醫院收受抗告狀
      繕本回執上載相對人漢銘醫院收受抗告狀的時間為民國（
      下同）96年7月6日，而其20日內未行使權利，為此，抗告
      人聲請發還擔保金，應屬有理等語。
二、有下列各款情形之一者，法院應依供擔保人之聲請，以裁定
    命返還其提存物或保證書：三  訴訟終結後，供擔保人證明
    已定20日以上之期間，催告受擔保利益人行使權利而未行使
    ，民事訴訟法第104條第1項第3款定有明文。又前開規定，
    於其他依法令供訴訟上之擔保者準用之，並為同法第106條
    所明定。抗告人主張自抗告狀送達相對人請求相對人於20日
    內行使權利，相對人既未依抗告狀所載於20日內對擔保金主
    張權利，抗告人自可請求發還擔保金等語，經查，聲請人所
    聲請發還之臺灣臺中地方法院92年存字第4061號所提存之擔
    保金新臺幣（下同）伍拾萬元，係根據台灣彰化地方法院彰
    化簡易庭92年度彰簡聲字第46號裁定而提存，依該裁定主文
    所載，在聲請人提供50萬元擔保後，台灣台中地方法院92年
    度執冬字第43982號執行事件之強制執行程序，於台灣彰化
    地方法院92年彰簡字第428號事件判決確定前應暫予停止，
    有上開提存書及台灣彰化地方法院彰化簡易庭92年度彰簡聲
    字第46號裁定附於臺灣臺中地方法院九十二年存字第四○六
    一號提存卷可稽，而台灣彰化地方法院92年彰簡字第428號
    確認本票債權不存在事件於93年2月24日業經視為撤回起訴
    ，有台灣彰化地方法院彰化簡易庭93年3月9日之函附於台灣
    台中地方法院92年度執冬字第43982號執行卷內可憑，雖相
    對人曾聲請對本件提存金予以扣押，而經執行法院於93年4
    月22日發扣押命令在案，然亦已於96年2月14日經執行法院
    以債務人（即本件抗告人）已全部清償結案而通知撤銷執行
    命令，有上開扣押命令及通知附於臺灣臺中地方法院92年存
    字第4061號卷內，是以本件提存之本案訴訟確已終結，而抗
    告人通知相對人行使權利之抗告狀繕本，相對人已於96年7
    月11日收受，有送達證書在卷可稽，另經本院依職權向臺灣
    彰化地方法院、臺灣臺中地方法院函查兩造自96年5月迄今
    之全部民事事件，亦經臺灣彰化地方法院及臺灣臺中地方法
    院分別於96年8月13日及96年8月9日函覆兩造自96年5月迄函
    覆之日止並無民事案件繫屬，有臺灣彰化地方法院96年8月
    13日彰院賢文字第0960000705號函及臺灣臺中地方法院96年
    8月9日中院彥文字第0960001096號函附卷可參，則相對人既
    未於收到行使權利之通知後20日內對系爭擔保金主張權利，
    則於本院裁定前即已合於首開條文規定之情形，法院自應依
    供擔保人即抗告人之聲請，以裁定命返還其提存物。原法院
    駁回抗告人聲請發還擔保金所持理由依其裁定當時雖無違誤
    ，惟嗣後抗告人已依法催告，情事已變更，若今仍駁回抗告
    人之聲請，即於法未合，抗告意旨指摘原裁定不當，求予廢
    棄，非無理由，應由本院廢棄原裁定，另裁定如主文第二項
    所示。
三、據上論結，本件抗告為有理由，依民事訴訟法第492條、第9
    5條、第78條，裁定如主文。
中　　華　　民　　國　　96　　年　　8　　月　　30　　日
                  民事第二庭    審判長法　官  邱森樟
                                      法　官  謝說容
                                      法　官  蔡秉宸
以上正本係照原本作成。
不得再抗告。
                                      書記官  洪麗華
中　　華　　民　　國　　96　　年　　8 　　月　　31　　日
                                                      Ｍ
